【裁判字號】    90,易,56
【裁判日期】    900710
【裁判案由】    侵占
【裁判全文】
臺灣嘉義地方法院刑事判決                              九十年度易字第五六號
    公  訴  人  臺灣嘉義地方法院檢察署檢察官
    被      告  乙○○
    被      告  丙○○
右列被告因侵占案件，經檢察官提起公訴 (八十九年度偵字第二五五八號)，本院判
決如左：
    主  文
丙○○、乙○○共同意圖為自己不法之所有，而侵占自己持有他人之物，丙○○處有
期徒刑捌月。乙○○處有期徒刑柒月。
    事  實
一、緣黃順德於民國八十六年初，受甲○○之託，處分甲○○所有坐落嘉義縣番路鄉
    ○○段六九之二七地號應有部分八分之一土地（下稱系爭土地），以利籌集現金
    。嗣甲○○於八十六年五月七日因案入獄後，黃順德為便於出售上揭土地得款，
    乃先將該土地移轉登記予張吳清秀所有，再委由乙○○代覓買主，乙○○又遞轉
    丙○○處理售地事宜。八十七年二月間，丙○○覓得其妹婿施宗榮以新台幣（下
    同）一百二十萬元成交，施宗榮即於八十七年二月十日、二十七日、三月十日、
    四月一日，分次以妻康秀盆之名義合計匯款一百二十萬元至丙○○所有義竹鄉農
    會之帳戶內。詎乙○○、丙○○兩人於售地取款中，竟共同基於意圖為自己不法
    所有之犯意聯絡，由乙○○告知黃順德該土地僅售得六十萬元，並於八十七年二
    月間，在嘉義縣義竹鄉○○村○路子一三八號即丙○○住處，交付六十萬元予黃
    順德（黃順德另起意侵占，業經臺灣臺南地方法院判決），所餘款項則由其與丙○○兩人於八十七年三月間年朋分侵占入己，各取得三十萬元。迄於八十八年五
    月間，為甲○○察覺系爭土地已遭移轉登記為施宗榮所有後，始循線得悉上情。
二、案經甲○○訴由台灣台南地方法院檢察署陳請台灣高等法院台南分院檢察長檢察
    長令轉臺灣嘉義地方法院檢察署檢察官偵查起訴。
    理  由
一、訊據被告乙○○、丙○○固坦承系爭土地係以一百二十萬元成交（審判卷第十二
    頁、第廿四頁）、僅交付六十萬元給黃順德（審判卷第十三頁），惟矢口否認有
    何侵占犯行，被告乙○○辯稱：是因黃順德欠我錢，他也說賣了土地後，要還我
    錢，．．因我認為黃順德還欠我三十萬元，就把剩下的六十萬元扣下三十萬元，
    剩下三十萬元匯在丙○○的戶頭內，．．黃順德拿到六十萬元後就走了，沒有再
    遇到他，等錢匯進來之後，他人已經入監（審判卷第十三頁第四行起）云云，被
    告丙○○辯稱：黃順德有說可用一百萬元賣出，他說的時候，買賣成交．．我妹
    妹說多出來的二十萬元，就給我拿去分紅（審判卷第四四頁）、卅萬元是黃順德
    抵乙○○欠款、十萬元是做代書費及規費等費用、另與被告乙○○各分紅十萬元
    仲介費（臺灣臺南地方法院檢察署八十九年度偵字第四六○四號卷，下稱南檢卷
    ，第十八頁反面）云云，惟查：
  (一)系爭土地係以一百二十萬元成交，自案外人張吳清秀名下移轉至證人施宗榮名下
    一情，業經被告乙○○、丙○○自白在卷，並經證人施宗榮、證人即經辦之代書
    翁智欣於偵查中證述無誤，復有土地增值稅免稅證明書、買賣所有權移轉契約書
    影本在卷可稽（以上見臺灣彰化地方法院檢察署八十八年度偵字第五五六○號卷
    第廿七頁至卅八頁）。
  (二)被告丙○○分別於八十七年二月十日（七十萬元）、二月廿七日（十萬元）、三
    月十日（三十萬元）、四月一日（十萬元），由其妹康秀盆（施宗榮之妻）共匯
    款一百二十萬元至被告丙○○帳戶內一情，業經被告丙○○於偵審中白自不諱（
    審判卷第廿四頁），復有匯款申請書影本二份、新竹市農會匯出匯款明細表一份
    在卷可佐（臺灣嘉義地方法院檢察署八十八年度偵字第五一○八號卷第一○三、
    一○四頁）。
  (三)被告乙○○、丙○○於八十七年二月，在被告丙○○住處，交付六十萬元予證人
    黃順德時，一同告知僅以六十萬元成交一情，係被告乙○○來監探望時，要求證
    人黃順德承認買賣價為一百二十萬元已全數交付，證人黃順德當時始知系爭土地
    實賣一百二十萬元，被告乙○○、丙○○另各分得三十萬元一情，業經證人黃順
    德於偵查中證述明確，復有臺南監獄八十九年三月七日南監順戒字第一四七四號
    函及函附之接見紀錄資料、黃順德陳述書各一份在卷可參（南檢卷第九頁至第十
    三頁、第十九頁正面第六行、反面第一行起），參以被告乙○○於另案偵查中坦
    承：「我與丙○○利用黃順德不知情情況下，侵吞六十萬元賣價」（南檢卷第廿
    頁正面第四行）；再參以證人黃順德並未答應被告乙○○可自賣得價金中取償欠
    款三十萬元給他一情，亦經證人黃順德證述在卷（南檢卷第十九頁反面第一行起
    ），是被告乙○○辯以取得之卅萬元係抵償欠款云云，自不足採。
  (四)被告乙○○於偵查中陳稱：並不記得有分到十萬元仲介費（南檢卷第十九頁反面
    第八行），我拿走卅萬元、丙○○拿走卅萬元（南檢卷第十七頁正面末一行）等
    語，參以被告丙○○前又辯稱：其妹（康秀盆）說多出來的廿萬元給丙○○分紅
    （審判卷第四四頁），被告丙○○對未交付予證人黃順德之六十萬元價金如何處
    理，前後供述矛盾不一，其上開所辯，自難信採，被告乙○○、被告丙○○侵占
    得應交付予黃順德之款項各卅萬元一情，堪予認定。
  (五)綜上，被告乙○○、被告丙○○前開所辯無非事後卸責之詞，委無足採，本件事
    證明確，被告二人犯行堪予認定。
二、核被告乙○○、丙○○所為，係犯刑法第三百三十五條第一項之侵占罪，被告二
    人間，就侵占罪行，顯有犯意聯絡，行為分擔事實，皆應依刑法二十八條論以共
    同正犯。爰審酌被告二人犯罪之動機、目的、手段、被告乙○○、被告丙○○之
    素行、智識程度、所生損害及被告乙○○於偵查中曾坦承犯行，後又否認之態度
    ，被告丙○○始終否認犯行、侵占所得之不法利益等一切情狀，量處如主文所示
    之刑。
據上論斷，應依刑事訴訟法第二百九十九條第一項前段，刑法第二十八條、第三百三
十五條第一項，罰金罰鍰提高標準條例第一條前段，判決如主文。
本案經檢察官陳連發到庭執行職務。
中      華      民      國    九十      年      七      月      十      日
                                      臺灣嘉義地方法院刑事第三庭
                                          法  官  蔡  廷  宜
右正本證明與原本無異。
如不服本判決，應於判決送達後十日內，向本院提出上訴狀。
中      華      民      國    九十      年      七      月      十      日
                                          書記官  尹  玉  琪
附錄本案論罪科刑法條全文：
刑法第三百三十五條：
意圖為自己或第三人不法之所有，而侵占自己持有他人之物者，處五年以下有期徒刑
、拘役或科或併科一千元以下罰金。


司法院資訊處製作；財團法人民間司法改革基金會備份。
